臺灣新北地方法院民事裁定
111年度消債清字第29號
聲  請  人
即 債務 人  吳凱楠  
代  理  人  楊雅鈞律師（法扶律師）
上列當事人因消費者債務清理條例聲請清算事件，本院裁定如下
：
    主  文
債務人吳凱楠自中華民國111年10月31日上午10時起開始清算程
序。
本件命司法事務官進行清算程序。
    理  由
一、按債務人不能清償債務或有不能清償之虞者，得依本條例所
    定更生或清算程序，清理其債務，消費者債務清理條例（下
    稱消債條例）第3條定有明文。又按消債條例第83條第1項、
    第16條第1項法院開始清算程序之裁定，應載明其年、月、
    日、時，並即時發生效力；法院裁定開始清算程序後，得命
    司法事務官進行清算程序，必要時，得選任律師、會計師或
    其他適當之自然人或法人1人為監督人或管理人。
二、聲請意旨略以：聲請人現無業，每月領取低收入戶補助、財
    團法人臺灣省私立統一企業社會福利慈善事業基金會、新北
    市政府醫療補助、友人資助、財團法人全聯祥慈善團體、財
    團法人張榮發慈善基金會、母親奠儀等收入，每月收入約19
    ,520元【計算式：（232,486＋236,003）÷24，元以下四捨五
    入】，其名下除存款956元外無任何財產，每月收入扣除個
    人基本生活費後，無法清償債務。又債務人無擔保或無優先
    權之債務總額為6,515,460元，未逾1,200萬元，且於消債條
    例施行後，曾依消債條例第151條第1項向本院聲請前置調解
    ，惟調解期日實際最大債權金融機構台新國際商業銀行股份
    有限公司（下稱台新銀行）、聲請人均未出席調解期日致調
    解不成立，復未經法院裁定開始更生清算程序或許可和解或
    宣告破產，爰向本院聲請清算等語。
三、經查：
㈠、按本條例所稱消費者，指5年內未從事營業活動或從事小規模
    營業活動之自然人；前項小規模營業指營業額平均每月20萬
    元以下者，消債條例第2條第1項、第2項定有明文。又本條
    例第2條第1項所稱之營業活動，係指反覆從事銷售貨物、提
    供勞務或其他相類行為，以獲取代價之社會活動。債務人為
    公司或其他營利法人之負責人，無論是否受有薪資，均視為
    自己從事營業活動。其營業額依該公司或其他營利法人之營
    業額定之；本條例第2條第1項所定之5年期間，自聲請更生
    或清算前1日回溯5年計算之；第2項所定之營業額，以5年內
    之營業總額除以實際營業月數計算之，消債條例施行細則第
    3條、第4條亦有規定。是債務人如非自然人或雖為自然人，
    但係實際從事平均每月營業額超過20萬元之營業活動者，即
    非消債條例所稱之消費者，自無該條例適用之餘地。查聲請
    人係於民國110年12月7日向本院聲請調解，而其聲請前5年
    內（即自105年12月7日至110年12月6日止），有擔任宏浩生
    物科技股份有限公司（下稱宏浩公司）之負責人，該公司於
    105年11月1日至109年8月14日停業，於109年8月15日註銷，
    復於109年8月15日經股東會決議解散，於同月20日辦畢登記
    等情，有宏浩公司之經濟部商工登記公示資料、財政部北區
    國稅局110年12月14日函暨所附105至108年度營利事業所得
    稅未申報核定通知書、財政部臺灣省北區國稅局新莊稽徵所
    101年8月13日函、財政部北區國稅局102年10月15日函、財
    政部北區國稅局103年9月17日書函、財政部北區國稅局105
    年11月2日、106年9月20日、107年11月1日、108年10月14日
    、109年8月25日函、新北市政府109年8月20日函（見司消債
    調卷第57頁以下、本院卷第125至143頁），是堪認聲請人於
    聲請前5年內係從事小規模營業活動，自屬消債條例第2條第
    2項所規定從事小規模營業活動之自然人，而有消債條例之
    適用。
㈡、關於前置協商之要件：聲請人於110年12月7日向本院聲請消
    費者債務清理之調解，最大債權銀行台新銀行認聲請人收支
    狀況無法負擔還款方案未出席調解期日、聲請人亦未出席調
    解期日致調解不成立，嗣於111年1月25日具狀聲請清算等情
    ，有財團法人金融聯合徵信中心查詢當事人綜合信用報告回
    覆書、本院111年1月18日調解不成立證明書（均附於司消債
    調卷、本院卷第33至38、49頁）在卷可稽，並經本院職權調
    取本院110年度司消債調卷第953號卷宗核閱屬實，堪可採認
    。
㈢、關於債務總額：聲請人陳報其無擔保或無優先權債務總額為6
    ,515,460元等語，惟核對台新銀行出具前置調解金融機構無
    擔保債務還款分配表、國泰世華商業銀行股份有限公司、中
    國信託商業銀行股份有限公司、元大國際資產管理股份有限
    公司、新光行銷股份有限公司、台新銀行陳報狀（均附於司
    消債調卷），其金融機構債務應為16,108,509元（計算式：
    2,166,179＋594,902＋390,336＋12,957,092）；其非金融機構
    債務至少應為2,302,365元（計算式：1,098,111＋480,254＋7
    24,000，因尚有非金融機構新裕資產管理股份有限公司未陳
    報而未確定），本院認應以至少18,410,874元（計算式：16
    ,108,509＋2,302,365）為其債務總額。
㈣、關於聲請人之財產及收入：聲請人主張名下除存款956元外無
    任何財產等語，經核聲請人新莊中港郵局郵政存簿儲金簿封
    面暨內頁、財政部北區國稅局全國財產稅總歸戶財產查詢清
    單、合作金庫銀行大同分行存款存摺封面暨內頁、兆豐國際
    商業銀行新臺幣存摺類存款存摺封面暨內頁、陽信銀行新福
    分行綜合存款存摺封面暨內頁、國泰世華銀行館前分行活期
    儲蓄存款存摺封面暨內頁、台新銀行新莊分行綜合活期儲蓄
    存款存摺封面暨內頁、永豐銀行松山分行一般活期儲蓄存款
    存摺封面暨內頁、臺灣中小企業銀行仁愛分行活期儲蓄存款
    存摺封面暨內頁、中國信託銀行雙和分行台幣帳戶存款存摺
    封面暨內頁、聯邦商業銀行存款存摺明細表、中華民國人壽
    保險商業同業公會保險業通報作業資訊系統資料查詢結果回
    覆書、結果表、臺灣集中保管結算所之集保戶往來參加人明
    細資料表（含帳號）、保管帳戶客戶餘額表、客戶存券異動
    明細表、投資人於各專戶無資料明細表、投資人於清算交割
    銀行未開戶明細表、（部分附於司消債調卷、本院卷第13至
    32、75、85至88、91至99、145頁）可證，除應增列保險契
    約1份外，其餘堪信聲請人此部分之主張為真；聲請人之收
    入部分，依聲請人財政部北區國稅局108、109年度綜合所得
    稅各類所得資料清單（部分附於司消債調卷、本院卷第71至
    73頁），其2年間給付總額為55,000元（計算式：0＋55,000
    ），惟上開資料僅係作為報稅之用，依其陳報於107年11月2
    3日迄今，陸續罹患高位肛門膿瘍及拴塞性痔瘡、急性胰臟
    炎、胃及十二指腸潰瘍、肛門高位廔管、肛門膿瘍、原發性
    失眠症、橫結腸造口接口處狹窄、肛門口狹窄、肛門會陰周
    圍膿腫及直腸周圍膿腫術後暨暫時性大腸造口關閉術後併腸
    道狹窄、廣泛性焦慮症、非特定的衝動障礙症等疾病，常有
    不能工作、後續追蹤治療之需求，現無業，每月領取低收入
    戶補助、財團法人臺灣省私立統一企業社會福利慈善事業基
    金會、新北市政府醫療補助、友人資助、財團法人全聯祥慈
    善團體、財團法人張榮發慈善基金會、母親奠儀等收入，每
    月收入約19,520元（計算式同前所述），僅提出財產及收入
    狀況報告書、新北市社會福利資格證明新莊區、新莊中港郵
    局郵政存簿儲金簿封面暨內頁、母親名下新莊幸福郵局郵政
    存簿儲金簿封面暨內頁、臺北醫學大學附設醫院診斷證明書
    、育心身心精神科診所診斷證明書、聲請人接受友人資助紅
    包、禮金（見本院卷第61、69至70、13至19、109、145至14
    9、51至59、77至80頁）為憑，聲請人於95年11月15日退保
    勞保後，即無加保紀錄，亦有勞工保險被保險人投保資料表
    （部分附於司消債調卷）為證，復經法律扶助基金會律師代
    理，聲請人應已明瞭陳述不實將遭受之不利益，故本院暫以
    19,520元列計其每月收入。
㈤、聲請人陳稱其每月個人必要生活費用為18,720元，未提出任
    何單據，惟按債務人生活所必需，以最近一年衛生福利部或
    直轄市政府所公告當地區每人每月最低生活費1.2倍計算其
    數額並應斟酌債務人之其他財產；受扶養者之必要生活費用
    ，準用第一項規定計算基準數額，並依債務人依法應負擔扶
    養義務之比例認定之；債務人聲請更生或清算時所提財產及
    收入狀況說明書，其表明每月必要支出之數額，與本條例第
    64條之2第1項、第2項規定之認定標準相符者，毋庸記載原
    因、種類及提出證明文件，消債條例第64條之2第1、2項及
    消債條例施行細則第21條之1第3項分別定有明文。查本件聲
    請人主張每月個人必要生活費用為18,720元，核與消債條例
    第64條之2所定依新北市政府公告111年每人每月最低生活費
    15,800元之1.2倍即18,960元大致相符，應屬合理可採。準
    此，聲請人之每月必要支出合計為18,720元。
㈥、結算：聲請人以上開收入扣除必要支出後，每月有餘額800元
    （計算式：19,520－18,720）可供清償債務。聲請人現年55
    歲（56年2月出生），距勞工強制退休年齡（65歲）尚約10
    年（120月），若以每月以上開餘額800元之8成清償債務，
    至其退休時止，總清償數額為76,800元（計算式：800元×0.
    8×120月），仍未達聲請人前揭所負欠之債務總額至少18,41
    0,874元。且考量聲請人陸續罹患高位肛門膿瘍及拴塞性痔
    瘡、急性胰臟炎、胃及十二指腸潰瘍、肛門高位廔管、肛門
    膿瘍、原發性失眠症、橫結腸造口接口處狹窄、肛門口狹窄
    、肛門會陰周圍膿腫及直腸周圍膿腫術後暨暫時性大腸造口
    關閉術後併腸道狹窄、廣泛性焦慮症、非特定的衝動障礙症
    等疾病，常有不能工作、後續追蹤治療之需求，有前揭診斷
    證明書附卷可稽，就其工作類型觀之，未來清償能力將因年
    紀及健康等因素略減，亦有無法持續清償還款之虞。是本院
    審酌聲請人目前之收支狀況，顯無法清償聲請人前揭所負欠
    之債務總額，且考量該積欠債務之利息或違約金仍在增加中
    等情況，堪認聲請人客觀上對已屆清償期之債務有持續不能
    清償或難以清償之虞，而有藉助清算制度調整其與債權人間
    之權利義務關係而重建其經濟生活之必要，自應許聲請人得
    藉由清算程序清理債務。
四、綜上所述，本件聲請人為一般消費者，從事小規模營業活動
    ，並有無法清償債務之虞情事，且未經法院裁定開始更生程
    序或許可和解或或宣告破產，復查無聲請人有消債條例第6
    條第3項、第8條或第82條第2項所定駁回清算聲請之事由存
    在，從而本件聲請清算，即屬有據。另依聲請人名下存款95
    6元、保險契約1份，堪認聲請人並非毫無任何具清算價值之
    財產可供清算，參酌本件清算程序之規模，本院認本件尚有
    進行清算之實益，故不依消債條例第85條之規定同時終止清
    算程序，附此敘明。
五、爰依首揭規定，裁定如主文。又法院終止清算程序後，聲請
    人之債務並非當然免除，仍應由法院斟酌消債條例有關免責
    之規定，例如第133條、第134條、第135條等，依職權認定
    是否裁定免責，故法院終止清算程序後，聲請人雖有免責之
    機會，惟其財產不敷清償清算程序之費用如係因上述條例所
    定不可免責之事由所致，法院即非當然為免責之裁定，聲請
    人就其所負債務仍應負清償之責，附此敘明。　　　　
中　　華　　民　　國　 111　　年　　10　　月　　31　　日
                民事第一庭  法　官　毛崑山
以上正本係照原本作成。
本裁定不得抗告。
本裁定已於民國111年10月31日上午10時公告。
中　　華　　民　　國　 111　　年　　10　　月　　31  　日
                            書記官　童淑敏